臺灣高等法院刑事判決　　　　　　　　　　　　　九十一年度上易字第一九０七號
　　上　訴　人
　　即　被　告　乙○○
右上訴人因偽造文書案件，不服臺灣臺北地方法院九十年度易字第一九六二號，中華
民國九十一年五月十三日第一審判決（起訴案號：臺灣臺北地方法院檢察署九十年度
偵字第二四０五０號，移送併辦案號：九十年度偵字第一二八七五號）提起上訴，本
院判決如左：
    主  文
原判決撤銷。
乙○○共同偽造公印文，處有期徒刑肆月，如易科罰金以參佰元折算壹日。
扣案偽造之甲○○國民身分證壹張（含偽造之「內政部」公印文壹枚及乙○○相片壹
張）沒收。
    事  實
一、乙○○因涉嫌詐欺等案件，經臺灣板橋地方法院及臺灣板橋地方法院檢察署通緝
    在案，其為躲避通緝，乃於民國（下同）八十八年底某日，與綽號「王仔」之不
    詳姓名年籍成年男子共同基於犯意聯絡，由乙○○在臺北市○○街、林森北路地
    區，支付新臺幣（下同）五千元，交付相片一張，並提供其堂弟（原審誤認為其
    胞弟）甲○○之出生年月日、身分證號碼、住所等資料予該綽號「王仔」之人，
    該綽號「王仔」之人即於不詳時地偽造「內政部印」之公印文及國旗圖樣於偽造
    之空白國民身分證上，並黏貼乙○○所交付之相片於該偽造為其胞弟甲○○之身
    分證上，於偽造後再交由乙○○俟機為警臨檢時使用。嗣乙○○於九十年十月二
    十四日十五時三十分許，行經臺北市○○街、桂林路口時為警臨檢，即提出行使
    該偽造之身分證供警查驗，經警查證發現上情，並扣得前開偽造之身分證一枚，
    足以生損害於甲○○、內政部及戶政機關對於國民身分證管理之正確性。
二、案經臺北市政府警察局移請臺灣臺北地方法院檢察署檢察官偵查起訴。
    理  由
一、訊據被告乙○○對於上開事實於原審時坦承不諱，另被害人甲○○於警訊時證稱
    被告為其親大哥，扣案之身分證非其所有，與乙○○平常沒有聯絡，對他在外行
    為不清楚等語（偵查卷第五頁），另該扣案之身分證經本院送請鑑定結果「甲○
    ○身分證上無浮水印，且印刷字跡亦與標準身分證樣張不符，該身分證判係偽造
    ，其上之印刷圖樣含內政部印及國旗部分均係偽造」者，此有內政部警政署刑事
    警察局九十一年九月二十日刑鑑字第二四六０三０號鑑驗通知書一紙在卷可按，
    此外復有偽造之國民身分證一枚扣案可證，事證明確，被告犯行至堪認定。
二、核被告所為，係犯刑法第二百十八條之偽造公印文罪及刑法第二百十六條、第二
    百十二條之行使偽造特種文書罪。其偽造公印文於偽造國民身分證之目的在於行
    使該特種文書，兩者間即有手段目的之牽連關係，應從一重之偽造公印文罪處斷
    。又被告就上開犯行與綽號「王仔」之不詳姓名年籍成年男子有犯意聯絡及行為
    分擔，為共同正犯。
三、被告行為後，刑法第四十一條業於九十年一月四日修正為「犯最重本刑為五年以
    下有期徒刑以下之刑之罪，而受六月以下有期徒刑或拘役之宣告，因身體、教育
    、職業、家庭之關係或其他正當事由，執行顯有困難者，得以一元以三元以下折
    算一日，易科罰金。但確因不執行所宣告之刑，難收矯正之效或難以維持法秩序
    者，不在此限。」「併合處罰之數罪，均有前項情形，其應執行之刑逾六月者，
    亦同。」，並於同年月十日公布施行，於同年月十二日生效，比較新舊法之規定
    ，以行為後之新法對被告有利，依刑法第二條第一項前段之規定，自應適用裁判
    時之新法。
四、原審據以論罪科刑，原非無見，惟按牽連犯為單一性案件，依刑事訴訟法第二百
    六十七條規定，檢察官就犯罪事實之一部起訴者，效力及於全部，查被告等偽造
    公印文於偽造國民身分證之目的在於行使特種文書，兩者間即有手段目的之牽連
    關係，即應就全部事實加以審判（更何況檢察官已就被告全部犯行及所犯法條明
    文詳載），乃原審就偽造公印文部分已受請求之事項，未予判決，亦未於理由中
    交待，其認定事實及法律適用即非妥適，是以被告未具理由提起上訴雖未指摘及
    此，然原判決既有上開可議之處，仍屬無可維持，應由本院撤銷改判。爰審酌被
    告犯罪之動機、手法、所生危害及犯後態度等一切情狀，量處如主文第二項所示
    之刑，並諭知易科罰金之折算標準。扣案偽造之國民身分證上偽造之「內政部」
    公印文一枚，依刑法第二百十九條沒收，至於該偽造之身分證（包含被告之相片
    一張）為被告所有供犯罪所用之物，依刑法第三十八條第一項第二款沒收。
    移送併辦部分與起訴部分為同一事實，併予敘明。
五、被告經合法傳喚，無正當理由而不到庭，爰不待其陳述逕行判決。
據上論斷，應依刑事訴訟法第三百七十一條、第三百六十九條第一項前段、第三百六
十四條、第二百九十九條第一項前段，刑法第二條第一項前段、第二十八條、第二百
十八條、第二百十六條、第二百十二條、第五十五條、第四十一條第一項前段、第二
百十九條，第三十八條第一項第二款，罰金罰鍰提高標準條例第一條前段、第二條，
判決如主文。
本案經檢察官劉靜婉到庭執行職務。
中      華      民      國      九十一      年    十    月    二十二    日
                              臺灣高等法院刑事第二十一庭
                                  審判長法  官  葉  騰  瑞
                                        法  官  莊  明  彰
                                        法  官  黃  國  忠
右正本證明與原本無異。
檢察官如不服本判決應於收受送達後十日內向本院提出上訴書狀，其未敘述上訴理由
者並得於提起上訴後十日內向本院補提理由書（均須按他造當事人之人數附繕本）。
                                        書記官  劉  貞  達
中      華      民      國      九十一      年    十    月    二十二    日
附錄本案論罪科刑法條全文
刑法第二百十二條：
偽造、變造護照、旅券、免許證、特許證及關於品行、能力、服務或其他相類之證書
、介紹書，足以生損害於公眾或他人者，處一年以下有期徒刑、拘役或三百元以下之
罰金。
刑法第二百十六條：
行使第二百十條至第二百十五條之文書者，依偽造、變造文書或登載不實事項或使登
載不實事項之規定處斷。
刑法第二百十八條：
偽造公印或公印文者，處五年以下有期徒刑。
盜用公印或公印文，足以生損害於公眾或他人者，亦同。
